【裁判字號】    89,聲再,54
【裁判日期】    890201
【裁判案由】    聲請再審
【裁判全文】
臺灣高等法院刑事裁定                  八十九年度聲再字第五四號
    再審聲請人
    即受判決人  甲○○
右聲請人，因違反槍砲彈藥刀械管制條案件，對于本院八十六年八月二十一日所為第
二審確定判決（八十六年上更(二)字第三五五號）聲請再審，本院裁定如左：
    主    文
再審之聲請駁回。
    理    由
一、聲請意旨略稱：
  (一)按本案初審與二審判決既引用聲請人被扣案之工具作為犯罪之證據，然這些扣押
    之工具能否改成槍枝，各偵、審庭均末曾查驗過；況所被扣之工具，並非係因本
    案發生所追查扣押者，而係屬另案由台北市警察局中山分局移送台北地方法院移
    併板橋地方法院檢察署受理之八十二年偵字第二四五四號案件不起訴處分，及板
    檢銅體字第六九二二九號檢察官扣押（沒收）物品處分發還之扣押物，由此知本
    案證物非僅係張冠李戴，且將另案檢察官認為不能構成犯罪之工具，卻採為本案
    認作有罪之判決，此顯屬發見確實之新證據，足認聲請人應受無罪之判決。
  (二)況聲請人原係經營煤氣行，被扣押之工具均為修護瓦斯熱水爐、水管之用，聲請
    人既無改造槍枝之設備，更無改造槍枝之知能，反觀李金勇在住所（台北縣林口
    鄉○○路三十八號一樓）置有中型、固定鑽床及車床，既然有能力鑽通左輪手槍
    一半，自然德制手槍亦可可除去阻鐵，鑽通槍管。且為推刑責，迭於偵、審各庭
    供稱給與聲請人改造槍枝費，或為新台幣六千元，或謂一萬元，價數變動不一，
    顯諉責攀誣，以報前怨。至徐世宗為警查獲之二支土造長槍，依台北市政府警察
    局大同分局八十二年九月十一日北市警同分刑移字第一九八二五號刑事案件報告
    書（保管字號八十二年度戶保管字第五二三一號）所搜扣徐世宗所有之改造槍枝
    工具乙批，並有加長之槍管，徐某顯有改造槍枝能力，自然聲請人無涉。此均因
    將他案扣押工具誤錄用作本案證物之故。
  (三)又本案於板橋警察分局偵訊時，並未將聲請人列為涉案者，故移案板橋地方法院
    檢察署時，並無聲請人之筆錄，而檢察官偵查亦未列聲請人涉嫌犯罪，自然本案
    無扣押工具。迨板橋地方法院審理調查庭開數次後，迄八十三年元月三十一日與
    四月十五日調查處，先後傳喚台北縣板橋警察分局刑事組警員周建仁，賴義芳陳
    述，方知無聲請人涉案筆錄，更無李金勇供稱槍枝係向甲○○改造記載。而後所
    補之筆訊筆錄，均未告知甲○○，自無聲請人簽章及缺制作日期。然利害關係人
    李金勇當庭獲悉，遂藉機推卸，誣指檢枝改造均係聲請人所為（蓋李金勇曾於聲
    請人店中吸麻藥及毒品被趕走，遂懷恨在心。）卻被一、二審所採信，如此認證
    ，不無違反採證法則。
  (四)更有甚者，本案認定證據，一、二審均單憑利害關係人片面供詞，斷然未採板橋
    警察分局刑事組員警周建仁、賴義芳於初審調查庭證陳「李金勇有說他自己改造
    槍枝」（可參閱警訊及初審八十三年元月三十一日及四月十五日筆錄），蓋案重
    初供，何以不採？而對聲請人有利之證據亦復不信，此究係忽略抑或捨棄？不無
    存疑。蓋對證據力之強弱，法院固有自由判斷之權，惟判斷證據力如與經驗法則
    有違，致判決一錯再錯，顯屬不當。
  (五)綜上而依，刑事訴訟法第四百二十條第一項第六款：「有罪之判決確定後，有因
    發見確實之新證據，足認受有罪判決之人應受無罪、免訴、免刑或輕於原判決所
    認罪名之判決者，為受判決之利益，得聲請再審」之規定，聲請再審。
二、按刑事訴訟法四二０條第一項第六款所謂：「發現確實之新證據」係指就該新證
據之本身形式上觀察，毋須經調查程序，顯然可認為足以動搖原確定之判決；且
    該證據于當時即已存在，祇為法院及當事人所不知，迨判決後始行發現之情形而
    言（參閱最高法院四十年台抗字第二號判例意旨）。如係聲請傳訊證人；或係他
    人事後追述當時見聞之空洞言詞；或係事後任意由人出具一張證明書證明受判決
    人以前所為有利之主張係屬實，而不足以推翻原確定判決所憑之證據者，均非上
    開所謂：「確實之新證據」（參照最高法院四十一年台抗字第一號、三十三年抗
    字第七十號、四十九年台抗字第七十二條判例意旨）。查本件聲請人經本院原確
    定判決判斷處甲○○共同未經許可製造可發射子彈具有殺傷力之手槍，處有期徒
    刑壹年貳月。扣案之物沒收。係以：
  (一)聲請人即原審被告改造槍枝事實，亦據同案被告李金勇於偵查中指陳「（警訊
      實在否？）實在，一把有塞住，一把沒有塞住，塞住那把拿去給甲○○鑽通，
      代價一萬元，另外乙支，我自己鑽，但無效」等語（八十二年偵字第一二五七
      八號卷第八十二頁背面），復於本院更一審八十四年十月四日訊問時供陳「我
      是說一萬元，並沒有講過六千元，是在（吉安）瓦斯店裡改的，我有在現場看
    到」等情甚詳，而被告李金勇為警查獲之改造手槍乙支，經送請內政部警政署
      刑事警察局（下稱刑事警察局）鑑定結果，認係德國運動器材公司生產供模擬
      射擊練習用之八ＭＭ空包彈半自動手槍，材質為金屬，槍管內無來復線，惟其
      內之阻鐵已去除，機械結構完整，可供擊發適用之（改造）子彈，認具殺傷力
      ，有該局八十二年八月九日刑鑑字第五六五四八號鑑驗通知書附卷可按，足見
      該支供模擬射擊用之手槍確屬具殺傷力之「模型手槍」。
  (二)被告李金勇如何帶同警方至購買槍枝及改造槍枝之王寶柱、甲○○處查獲之事
      實，已據台北縣警察局板橋分局於北警板刑四字第一二五三九號刑事案件報告
      書載述甚詳，並經原審傳訊證人即該分局小隊長賴義芳供陳屬實，並稱係因當
      日查獲人數眾多，製作筆錄警員有多人，致協調有誤，漏未載有被告李金勇供
      述向被告甲○○改造槍枝之供詞。是同案被告李金勇於警訊時雖載稱：德製手
      槍（即改造模擬手槍）買來時即未修改，因能使用云云（同上偵查卷第六頁）
      ，尚與查獲之實情有違，自不足採。再者，同案被告李金勇於警訊時已自承曾
      以鑽子欲打通另一支左輪玩具手槍，但未鑽通等語，核與上開刑事警察局鑑驗
      通知書所載之該左輪玩具手槍內有阻鐵，無殺傷力等情相符，並扣有工具一批
      ，但其所稱自行欲打通之槍枝與託被告改達者既非同一槍枝，且李金勇動手改
      造者尚未能除去阻鐵，足見上開已去除阻鐵之模擬模型手槍，應非同案被告李
      金勇所改造甚明，綜上所述，被告甲○○辯稱並未改造云云，尚屬無據，顯係
      諉卸之詞，均不足採，此外，被告甲○○復扣有如附表(一)所示之改造工具一批
      ，可資佐證。又附表一所示之工具經送內政部警政署鑑定亦認如使用送鑑工具
      且瞭解改造方法（附槍枝雜誌），應可將金屬模型槍管阻鐵取出，有該局八十
      四年十一月一日刑鑑字第八四二六七號函附卷可憑，事證至為明確，其與李
      金勇共同改造槍枝之犯行，應堪認定。
  (三)至被告雖聲請傳訊證人顧恭華以證明李金勇曾在伊店中自行改造過玩具槍枝，
      然證人顧恭華就此已當庭結證陳稱從未見過李金勇改造槍枝之事，且供稱曾在
      被告甲○○處見過李金勇、徐世宗二人，但渠二人至甲○○店中所為何事，伊
      不知情等語（見本審八十六年五月二十三日訊問筆錄），又被告雖謂徐世宗係
      自行改造槍枝，並指稱證人曾志成曾目睹徐世宗改造扣案槍枝之事，惟經傳訊
      證人曾志成，其到庭證稱：伊在甲○○店中見過茶壺，但未見過茶壺拿安非他
      命給甲○○，亦未見過徐世宗改造槍枝云云（見本審八十六年六月六日訊問筆
      錄），足見被告上開辯解難以採信，另被告雖又聲請傳喚證人徐彩梅證明其與
      李金勇、徐世宗、鍾金村等人之交往情形及有無改造槍枝、寄藏安非他命等情
      ，證人徐彩梅亦到庭證稱：伊從未見過鍾金村持交安非他命予甲○○，亦未見
      過李金勇持槍枝請張某改造，扣案之工具是修理瓦斯爐等物品用的，張某不會
      修理槍枝等語（見本審八十六年六月六日訊問筆錄），然查，證人徐彩梅工作
      時間為每日上午八時至下午八、九時，下班後即折返住處等情，已據證人徐彩
      梅結證在卷，而改造槍枝為違法之事，衡諸常情，應會俟無人與聞時為之，是
      以證人徐彩梅在上班時間即令未目睹過被告改造槍枝，亦不足以證明被告於其
      餘時間絕無改造槍枝之行為，又甲○○曾組織打ＢＢ彈之欉林遊戲隊，當ＢＢ
      彈槍枝故障時王寶柱曾請其隊員去找隊長甲○○修理等情，業據證人王寶柱結
      證在卷（見本審八十六年五月九日訊問筆錄），而被告甲○○及王寶柱在此之
      前均不否認被告甲○○係在被告王寶柱所開設之模型玩具店內，專門為客戶修
      理槍枝。被告甲○○於警訊時亦不否認曾為被告李金勇修理槍枝之事實，王寶
      柱於警訊時亦已供承：隊員槍枝壞了，我都叫隊員直接送給他（指甲○○）修
      理等語（同上偵查卷第十三頁背面、第十五頁），堪認被告甲○○確曾為人修
      理射擊ＢＢ彈之槍枝，益證證人徐彩梅所證被告不會修理槍枝云云，應屬迴護
      被告之詞，再者，附表一所示之工具經送內政部警政署鑑定亦認如使用送鑑工
      具且瞭解改造方法（附槍枝雜誌），應可將金屬模型槍管阻鐵取出，有該局八
      十四年十一月一日刑鑑字第八四二六七號函附卷可憑，更見證證人徐彩梅陳
      證扣案工具係修理瓦斯爐等物品用的云云，顯難謂與事實相符，從而據證人徐
      彩梅之證言，尚無從為被告有利之認定。業已經將聲請人犯罪之事證說明認定
      之依據，表示清楚。聲請人前開所述，尚無法動搖原確定判決。又聲請人謂原
      確定判決係將台灣板橋地方法院檢察署八十二年度偵字第二四五四號不起訴處
      分案件，發回之扣押物張冠李戴，惟查：上開不起訴處分案件所認定著係聲請
      人於八十二年，在台北縣新莊市○○○段二０三之一號住處持有改造玩具Ｍ
      步槍、衝鋒槍各一支，因鑑定無殺傷力，而為不起訴處分，本件原確定判決係
      認定八十二年六月間，李金勇持其所購之模擬手槍至台北縣新莊市○○街二十
      號甲○○開設之吉安煤以一萬元代價，由甲○○除去槍枝之阻鐵。二者顯然不
      同難謂係張冠李戴。
綜上所述，聲請人聲請再審，即無理由，應予駁回。
據上論斷，應依刑事訴訟法第四百三十四條裁定如主文。
中    華    民    國    八十九    年       二       月         一       日
                          臺灣高等法院刑事第二十四庭
                              審判長法  官  陳  貽  男
                                    法  官  李  世  貴
                                    法  官  聶  齊  桓
右正本證明與原本無異。
如不服本裁定應於收受送達後五日內向本院提出抗告書狀。
                                    書記官  黃  嬿  婉
中    華    民    國    八十九    年       二       月         三       日


司法院資訊處製作；財團法人民間司法改革基金會備份。
